【裁判字號】    89,易,730
【裁判日期】    890406
【裁判案由】    詐欺等
【裁判全文】
臺灣臺南地方法院刑事判決                          八十九年度易字第七三號
    公  訴  人  台灣台南地方法院檢察署檢察官
    被      告  甲○○
右列被告因詐欺等案件，經檢察官提起公訴（八十九年度偵字第七七三號），本院判
決如左：
    主  文
甲○○意圖為自己不法之所有，以詐術使人將本人之物交付，處有期徒刑陸月，緩刑
參年。
    事  實
一、甲○○意圖為自己不法之所有，於民國八十七年十一月十八日，佯以動產擔保交
    易附條件買賣方式，向「車王機車行」購買車號ＷＨＮ—八六九號輕型機車乙輛
    ，並與該車行佯為約定：總價金新台幣（下同）三萬八千四百元，以每月為期分
    十期給付，前五期，每期付款四千六百五十元，後五期則每期付款三千零三十元
    ，標的物存放地點為台南縣仁德鄉仁愛村仁愛四百六十七號，依法在價金未付清
    之前，標的物所有權仍屬「車王機車行」所有，甲○○僅得依約占有使用，不得
    擅自遷移、出賣、移轉、出質、出租或為其他處分等。詎甲○○於占有機車後，
    竟一期分期款均未繳，並意圖為自己不法之利益，將標的物自上開約定存放地點
    遷移借與他人，致「車王機車行」追索無著受有損害。
二、案經「車王機車行」之負責人陳漢昌訴請台灣台南地方法院檢察署檢察官偵查起
    訴。
    理  由
一、訊據被告甲○○固坦承有以上開動產擔保交易附條件買賣方式向告訴人陳漢昌購
    買前述機車之事實不諱，惟矢口否認有何詐欺或違反動產擔保交易法之犯行，辯
    稱：上開機車於伊騎回後，隔日即為伊工作地點之客人借走未還，而伊又因失業
    故無法清償貨款云云。惟查，右揭犯罪事實，業經告訴代理人劉智勇於偵查中指
    訴綦詳，被告雖辯稱該機車係在其牽回後即為客人借用不還云云。然經質問被告
    何以新車任意借與他人使用？被告則辯稱：因他是常客很熟云云。惟既是熟客，
    可任意借用新車，被告卻又不知該人姓名年籍或其他可資聯絡之資料，豈非有違
    常理？再詢以機車被借走不還後，是否有向警局報案，被告則答以：因證件均在
    車上無法報案云云；而另詢以是否向車行打聽機車相關資料俾便報案，則又答稱
    ：未向車行打聽云云。衡諸常情，焉有人新車被不知名者借走未還且又不知該人
    下落，卻不知向警方報案請求協尋之理？況苟真有上開被告所辯情事，被告儘可
    將上述實情向告訴人陳漢昌說明，並詢問機車相關料俾便報案，焉有置之不理之
    理？而證人即告訴人之代理人劉智勇於偵查中亦證稱：被告將車騎走後，從未向
    車行聯絡，都是車行在找被告等語。顯見被告上開所辯，係在飾掩其已將上開汽
    車違法遷移之犯行，委無可採。又被告於取得機車後竟連第一期分期款即無法支
    付，足見其本無支付能力，其購車之初即有不法所有之意圖，而其佯以動產擔保
    交易之附條件買賣方式購買機車，使告訴人陷於錯誤而將上述機車交付，被告詐
    欺犯行自堪認定。另被告違法將上開機車遷移他處之事實，有違反動產擔保交易
    法之犯行，亦堪認定。本件事證已臻明確，被告犯行洵堪認定，應依法論科。
二、核被告所為，係犯刑法第三百三十九條第一項之詐欺罪及動產擔保交易法第三十
    八條之罪。被告於同一時地，一行為觸犯上開二罪名，為想像競合犯，應從一重
    依詐欺罪處斷。爰審酌被告素行良好、其犯罪動機、目的、手段、所生危害及犯
    罪後已與告訴人達成和解，有和解書乙紙附卷可稽等一切情狀，量處如主文所示
    之刑，以資懲儆。末查被告前未曾受有期徒刑以上刑之宣告，有台灣台南地方法
    院檢察署刑案資料查註紀錄表及台灣高等法院被告全國前案紀錄表各一紙在卷可
    參。其經此教訓應知警惕，信無再犯之虞，本院因認對被告所處之刑，以暫不執
    行為適當，併宣告緩刑三年，以啟自新。
三、據上論斷，應依刑事訴訟法第二百九十九條第一項前段，刑法第十一條前段、第
    三百三十九條第一項、第五十五條、第七十四條第一款，動產擔保交易法第三十
    八條，罰金罰鍰提高標準條例第一條前段，判決如主文。
本案經檢察官曲鴻煜到庭執行職務
中    華    民    國      八十九    年      四      月        六        日
                                  臺灣臺南地方法院刑事第一庭
                                      法  官  彭  喜  有
右正本證明與原本無異。
如不服本判決，應於判決送達後十日內，向本院提出上訴狀。
                                      書記官  楊  育  民
中    華    民    國      八十九    年      四      月        六        日
附錄本案論罪科刑法條：
刑法第三百三十九條第一項：
  意圖為自己或第三人不法之所有，以詐術使人將本人或第三人之物交付者，處五年
  以下有期徒刑、拘役或科或併科一千元以下罰金。
動產擔保交易法第三十八條：
  動產擔保交易之債務人，意圖不法之利益，將標的物遷移、出賣、出質、移轉、抵
  押或為其他處分，致生損害於債權人者，處三年以下有期徒刑、拘役或科或併科六
  千元以下之罰金。


司法院資訊處製作；財團法人民間司法改革基金會備份。
